臺灣高等法院刑事判決　　　　　　　　　94年度上訴字第40號
上　訴　人　臺灣新竹地方法院檢察署檢察官
被　　　告　丙○○
　　　　　　　　　　　號
選任辯護人　朱昭勳律師
上列上訴人因毀損案件，不服臺灣新竹地方法院93年度訴字第46
3 號，中華民國93年11月22日第一審判決（起訴案號：臺灣新竹
地方法院檢察署91年度偵字第2013號），提起上訴，本院判決如
下：
    主  文
上訴駁回。
丙○○緩刑貳年。
    事  實
一、丙○○與丁○○、乙○○、潘張森妹、甲○○、張送妹、張
    阿梅、劉吳圓妹均為張阿鳳、張曾滿妹之子女。民國56年間
    張阿鳳以丙○○之名義購買坐落在新竹縣橫山鄉○○段尖筆
    窩小段74地號、地目為田之農地（下稱系爭土地），並於56
    年4 月19日辦理所有權移轉登記完畢。緣張阿鳳之舊厝於58
    年間因颱風引起之土石流毀損，張阿鳳遂擇定在系爭土地上
    出資興建磚石造之新宅（面積一０二點四平方公尺），供全
    家人居住，同年新宅建築完竣後，仍援用先前遭毀損房屋之
    門牌號碼即新竹縣橫山鄉南昌村11鄰尖筆窩33號（下稱系爭
    農舍），但始終未辦理建築物所有權之保存登記，惟自61年
    起已向新竹縣稅捐稽徵處竹東分處設立系爭農舍之房屋稅籍
    ，並登記納稅義務人為丁○○、乙○○二人。嗣張阿鳳於61
    年6 月22日過世，其之繼承人未就系爭農舍補辦保存登記或
    辦理繼承登記，亦未協議系爭農舍如何分配，而續由張阿鳳
    之配偶張曾滿妹與子女繼續居住。79年間張曾滿妹過世，其
    之繼承人仍未就系爭農舍補辦保存登記或辦理繼承登記，亦
    未協議系爭農舍如何分配。迄83年間包含丙○○在內之全體
    兄弟姊妹，或因在外地置產、或因出嫁，均已搬離系爭農舍
    。嗣丙○○見系爭農舍年久失修，且曾遭逢地震、颱風致牆
    壁龜裂，雖知悉系爭農舍因繼承之故為其與丁○○、乙○○
    、潘張森妹、甲○○、張送妹、張阿梅、劉吳圓妹等人所公
    同共有，但僅取得潘張森妹、甲○○、張送妹、張阿梅、劉
    吳圓妹之同意，竟仍於90年11月20日雇請不知情且真實姓名
    年籍不詳之成年人，以挖土機將系爭農舍拆毀殆盡。
二、案經丁○○、乙○○訴由新竹縣警察局橫山分局報告臺灣新
    竹地方法院檢察署檢察官偵查起訴。
    理  由
一、訊據被告丙○○對於上開時間，僱工以挖土機將系爭農舍拆
    毀殆盡等情坦承不諱，核與告訴人丁○○、乙○○指述情節
    相符，而系爭農舍為被告與告訴人之父張阿鳳在系爭土地上
    出資興建，未辦建築物之保存登記然設有房屋稅籍，登記之
    納稅義務人為告訴人二人，迨被告、告訴人之父母張阿鳳、
    張曾滿妹相繼過世後，包括被告、告訴人在內之全體繼承人
    ，對於系爭農舍並未補辦保存登記或辦理繼承登記等情，業
    據證人曾鼎坤即渠等之舅父、證人徐進有即渠等之姐夫於偵
    訊時證述甚詳，且有系爭土地之所有權狀影本、土地登記簿
    謄本、新竹縣稅捐稽徵處竹東分處房屋稅籍證明書、新竹縣
    稅捐稽徵處竹東分處88年3 月10日號函、系爭農舍拆毀前之
    照片三幀附卷可按。惟被告辯稱：系爭農舍係伊父親過世後
    ，伊拋棄土地之繼承，由告訴人丁○○、乙○○二人繼承，
    告訴人二人同意將系爭農舍由伊繼承，故伊應該有權處理系
    爭農舍等語。經查：
  (一)告訴人二人對於被告所言曾經拋棄伊父親所有土地之繼承，
    由告訴人二人繼承一事，承認確有其事，惟否認同意系爭農
    舍由被告繼承，告訴人二人稱：因伊等之父親說被告唸書繳
    掉很多學費，而且已經買了六筆土地登記在被告名下，且父
    親過世時分土地由母親作主，故系爭農舍與被告拋棄繼承父
    親土地之事無關（見偵查卷190 頁），故被告所言其父親過
    世之時有拋棄土地繼承之事雖屬實，但尚不能認定系爭農舍
    由伊單獨繼承。
  (二)本案於偵查中，檢察官傳喚證人即被告、告訴人等之舅舅曾
    鼎坤，被告、告訴人等之姐夫徐進有、徐祥木作證證明系爭
    農舍為何人所有，依證人曾鼎坤於偵查中證稱：「（這間房
    屋算誰的？）我不知道，但我知道房屋稅的納稅義務人是用
    丁○○及乙○○的名字，因為那是農舍，沒有權狀」（見偵
    查卷85頁）；證人徐祥木證稱：「（這間房子到底算誰的？
    ）我不知道，房子是我岳父蓋的，但一直都是丁○○、乙○○在住，丙○○有時會回來」（見偵查卷86頁）；證人徐進
    有證稱：「（這間房子到底算是誰的？）我認為是丁○○及
    乙○○的，因為颱風房子吹掉以後，都是他們二人幫忙蓋的
    ，丙○○在外地」（見偵查卷88頁），由以上三證人之證言
    觀之，證人曾鼎坤、徐祥木不知系爭農舍為何人所有，證人
    徐進有雖稱係告訴人二人所有，惟此係證人徐進有個人臆測
    之詞，因系爭農舍之所有權不能以幫忙蓋房屋決定其所有權
    。因此，依以上三證人之證言，亦不能證明系爭農舍之所有
    權所屬，不惟被告指稱是其所有不能證明，亦不能證明係告
    訴人二人所有。
  (三)被告雖主張系爭農舍為其單獨所有，然被告於拆除系爭農舍
    前，曾經其姐妹潘張森妹、甲○○、張送妹、張阿梅、劉吳
    圓妹等人之同意，此有其在偵查中提出之同意書為憑（見偵
    查卷135 頁），對此被告於原審供述：「（你找姐妹簽同意
    書的意思，你知道他們也有權利？）是，因為沒有產權登記
    ，所以兄弟姐妹大家共有」，「（你所提的同意書，你既然
    找姐妹簽同意書，為何不找兄弟簽？）我知道他們反對我，
    所以我就沒有找他們簽」（見原審審判筆錄，原審卷27頁）
    ，可證被告於拆除系爭農舍前即知系爭農舍未辦理產權登記
    ，應為包括告訴人在內之繼承人共有，其於本院辯稱：系爭
    農舍為伊所有云云，尚難採信。
  (四)本件事證明確，被告犯行應堪認定，應予依法論罪科刑。
二、核被告丙○○利用不知情且真實姓名年籍不詳之成年人，以
    挖土機將系爭農舍毀棄損壞，其所為係犯刑法第353條第1項
    之毀損建築物罪，且為間接正犯。
三、原審本同上見解，適用刑法第353 條第1項、第41條第1項，
    罰金罰鍰提高標準條例第2 條之規定，並爰審酌被告與告訴
    人間為手足至親且同為系爭農舍之公同共有人，被告未取得
    告訴人二人之同意，即以年久失修等因素率然雇工拆毀，惟
    系爭農舍於拆毀時業已建築三十年，拆除時價值僅新台（下
      同）二萬二千八百元，有新竹縣稅捐稽徵處竹東分處房屋
    稅籍證明書可佐，而告訴人之公同共有比例各為八分之一，
    依此計算告訴人所受之損害各為二千八百五十元，而被告於
    本件偵查過程中曾提出賠償告訴人等八十萬元至一百萬元不
    等之和解條件，惜因雙方認知差距未能達成，此有被告93年
    9 月10日陳報狀在卷可考，另被告於偵查過程中曾以告訴人
    二人為受清償提存人，各提存二千一百二十元至原審提存所
    ，亦有原審91年度存字第1755號、第1756號提存書二紙附卷
    足稽，凡此堪信被告確有賠償之誠意，犯後態度尚佳，又衡
    系爭農舍於拆毀前告訴人等均已搬離該處，其等因本件犯行
    所致之損害皆尚輕微，再參以被告素行良好，前無任何刑事
    紀錄等一切情狀，認應從輕量處有期徒刑六月並諭知易科罰
    金之折算標準，其認事用法及量刑，均無違誤，檢察官循告
    訴人之請求上訴，指摘原審量刑過輕為無理由，應駁回檢察
    官之上訴。
四、末查，被告前未曾受有期徒刑以上刑之宣告，有被告前案紀
    錄表在卷可稽，本件拆除系爭農舍未取得告訴人二人之同意
    ，但曾取得姐妹五人之同意，況其在伊與告訴人等之父親過
    世時，亦曾拋棄繼承父親所有之數筆不動產，足見其惡性非
    重，因一時失慮，偶罹刑典，本院認經此刑之宣告後，應知
    警惕而無再犯之虞，本院因認暫不執行其刑為當，爰併宣告
    二年緩刑，用啟自新。
據上論斷，應依刑事訴訟法第368條，刑法第74條第1款，判決如
主文。
本案經檢察官周誠南到庭執行職務。
中　　華　　民　　國　　94　　年　　3 　　月　　23　　日
　　　　　　　　　刑事第七庭審判長法　官  蔡秀雄
　　　　　　　　　　　　　　　    法　官  蘇素娥
　　　　　　　 　 　　　　　　　　法　官  周占春
以上正本證明與原本無異。
如不服本判決，應於收受送達後十日內向本院提出上訴書狀，其
未敘述上訴之理由者並得於提起上訴後十日內向本院補提理由書
（均須按他造當事人之人數附繕本）。
                                  書記官  葉金發
中　　華　　民　　國　　94　　年　　3 　　月　　23　　日
附錄：本案論罪科刑法條全文
刑法第三百五十三條第一項：
毀壞他人建築物、礦坑、船艦或致令不堪用者，處六月以上五年
以下有期徒刑。
